【裁判字號】    97,重易,5
【裁判日期】    990615
【裁判案由】    侵占
【裁判全文】
臺灣臺北地方法院刑事判決               97年度重易字第5號
公  訴  人  臺灣臺北地方法院檢察署檢察官
被      告  丙○○
選任辯護人  楊國宏律師
            周文哲律師
            林淑惠律師
上列被告因侵占案件，經檢察官提起公訴（95年度偵續一字第57
、58號），本院判決如下：
    主  文
本件公訴不受理。
    理  由
一、公訴意旨略以：被告甲○○（業經本院判決有罪）、丙○○
    、乙○○（業經本院判決有罪）等3 人係祭祀公業蔡興遜（
    設臺北市大同區○○○路165 號4 樓，下稱祭祀公業）管理
    人，受祭祀公業全體派下員之委託，負責管理祭祀公業財產
    ，被告丁○○（業經本院判決有罪）則係公業會計，渠等均
    為從事業務之人，以製作祭祀公業帳冊及向稅捐機關辦理機
    關團體作業組織結算申報為附隨業務；渠等自民國78年8 月
    20日起擔任祭祀公業管理人、會計，自前手接受移交之祭祀
    公業存款共計新臺幣（下同）4 億5,389 萬3,071 元，竟共
    同基於意圖為自己不法所有及行使業務上登載不實文書之概
    括犯意聯絡，違背渠等應有任務，為下列行為，致迄85年3
    月11日止，祭祀公業存款僅餘1 張500 萬元之定期存單，其
    餘全遭虧空殆盡，致生損害於祭祀公業全體派下員之利益：
（一）甲○○、丙○○、乙○○等明知依祭祀公業規約書第7 條
      規定：「公業財產之處分及設定負擔以派下員過半數同意
      行之」，竟未經派下大會之決議，於82年8 月間，將附表
      所示之祭祀公業存於萬泰商業銀行忠孝分行之1 年期定期
      存單14紙，金額合計新臺幣（下同）1 億3,500 元，私下
      指示丁○○持向該銀行辦理質押借款共1 億1,850 元，而
      將其中扣除以祭祀公業名義投資大陸之款項4,000 萬元以
      外之金額，悉數予以侵占入己，朋分花用，迨至85年3 月
      11日，因公業帳面定存單款項發生金額2 億8,704 萬2,06
      1 元之缺口，甲○○、丙○○、乙○○乃指示丁○○以倒
      填日期之方式，製作不實之84年12月31日轉帳傳票，以「
      暫借款－蔡肇財、丙○○之暫借款」之會計科目銷帳，並
      登載於渠等業務上所作成之84年、85年機關團體作業組織
      結算申報書，持向財政部臺北市國稅局申報而行使之，足
      生損害於祭祀公業全體派下員及稅捐稽徵管理之正確性。
（二）甲○○於84年1 月至12月間，指示丁○○取得其所投資經
      營之金尊有限公司（對外營業稱豪門酒店，下稱金尊公司
      ）統一發票454 紙，金額共761 萬9,610 元，作為交際費
      名義之支出單據，以沖銷該遭甲○○侵占入己支出之款項
      ，並將該不實事項登載於業務上所作成之祭祀公業帳冊及
      機關團體作業組織結算申報書，持向財政部臺北市國稅局
      申報而行使之，足生損害於祭祀公業全體派下員及稅捐稽
      徵管理之正確性。
（三）甲○○、丙○○、乙○○於84年11月8 日，擅自將祭祀公
      業之臺北第一信用合作社（下稱臺北一信）建成分社定存
      單1,000 萬元辦理中途解約，並將該款轉帳存入草山禮儀
      有限公司（下稱草山公司）丙○○帳戶，而出借予丙○○
      作為參選第三屆國大代表之競選經費，致祭祀公業遭扣減
      利息7 萬2,986 元，受有損失。因認被告丙○○所為，共
      同涉犯刑法第215 條、第214 條之行使業務上不實登載文
      書、刑法第336 條第2 項之業務侵占罪及同法第342 條第
      1 項之背信罪嫌。
二、按被告死亡者，應諭知不受理之判決，且得不經言詞辯論為
    之，刑事訴訟法第303 條第5 款、第307 條分別定有明文。
三、經查，本件被告丙○○前因罹患惡性肝腫瘤合併轉移，病情
    嚴重，經本院於99年1 月19日裁定於其能到庭以前停止審判
    ，惟被告已於99年5 月16日死亡之事實，有台北榮民總醫院
    出具之死亡證明書及病歷附卷可稽，被告丙○○既已死亡，
    揆諸上開法條規定，爰不經言詞辯論，就被告丙○○逕為諭
    知不受理之判決。
據上論斷，依刑事訴訟法第303 條第5 款、第307 條，判決如主
文。
中    華    民    國    99    年    6     月    15    日
                  刑事第十九庭審判長  法  官  林婷立
                                      法  官  施添寶
                                      法  官  吳俊龍
上正本證明與原本無異。
如不服本判決應於收受送達後10日內向本院提出上訴書狀，並應
敘述具體理由；其未敘述上訴理由者，應於上訴期間屆滿後20日
內向本院補提理由書（均須按他造當事人之人數附繕本）「切勿
逕送上級法院」。
                                      書記官  劉俊源
中    華    民    國    99    年    6     月    15    日
附表：遭質借之萬泰商業銀行定期存單
    ┌──┬─────┬────┬──────┬────┬──────┬───────┐
    │編號│定存單號碼│定存日期│存單金額    │質借日期│質借金額    │結清時剩餘本金│
    ├──┼─────┼────┼──────┼────┼──────┼───────┤
    │ 01 │0000000   │82.08.05│1,000萬元   │        │            │              │
    ├──┼─────┼────┼──────┤82.08.06│1,350萬元   │146萬9,787元  │
    │ 02 │0000000   │82.08.05│500萬元     │        │            │              │
    ├──┼─────┼────┼──────┼────┼──────┼───────┤
    │ 03 │0000000   │82.08.07│1,000萬元   │        │            │              │
    ├──┼─────┼────┼──────┤        │            │              │
    │ 04 │0000000   │82.08.07│1,000萬元   │        │            │              │
    ├──┼─────┼────┼──────┤        │            │              │
    │ 05 │0000000   │82.08.07│1,000萬元   │        │            │              │
    ├──┼─────┼────┼──────┤82.08.09│5,500萬元   │              │
    │ 06 │0000000   │82.08.07│1,000萬元   │        │            │680萬7,129元  │
    ├──┼─────┼────┼──────┤82.08.11│800萬元     │              │
    │ 07 │0000000   │82.08.07│1,000萬元   │        │            │              │
    ├──┼─────┼────┼──────┤        │            │              │
    │ 08 │0000000   │82.08.07│1,000萬元   │        │            │              │
    ├──┼─────┼────┼──────┤        │            │              │
    │ 09 │0000000   │82.08.07│1,000萬元   │        │            │              │
    ├──┼─────┼────┼──────┼────┼──────┼───────┤
    │ 10 │0000000   │82.08.10│1,000萬元   │        │            │              │
    ├──┼─────┼────┼──────┤82.08.11│1,800萬元   │197萬4,999元  │
    │ 11 │0000000   │82.08.10│1,000萬元   │        │            │              │
    ├──┼─────┼────┼──────┼────┼──────┼───────┤
    │ 12 │0000000   │82.08.10│1,000萬元   │        │            │              │
    ├──┼─────┼────┼──────┤82.08.27│1,200萬元   │              │
    │ 13 │0000000   │82.08.10│1,000萬元   │        │            │              │
    ├──┼─────┼────┼──────┤82.08.30│1,200萬元   │              │
    │ 14 │0000000   │82.08.10│1,000萬元   │        │            │              │
    ├──┼─────┼────┼──────┼────┼──────┼───────┤
    │    │合計      │        │1億3,500萬元│        │1億1,850萬元│              │
    └──┴─────┴────┴──────┴────┴──────┴───────┘

司法院資訊處製作；財團法人民間司法改革基金會備份。
